【裁判字號】    97,交聲,1506
【裁判日期】    970630
【裁判案由】    違反道路交通管理處罰條例聲明異議
【裁判全文】
臺灣臺北地方法院交通事件裁定        97年度交聲字第1506號
原處分機關  交通部公路總局臺北區監理所蘆洲監理站
異  議  人
即受處分人  乙○○
上列受處分人因違反道路交通管理處罰條例案件，對於交通部公
路總局臺北區監理所蘆洲監理站於中華民國97年05月19日所為之
處分（原處分：北監蘆字第裁46-A00WL7701號），聲明異議，本
院裁定如下：
    主  文
異議駁回。
    理  由
一、按汽車駕駛人，行經有燈光號誌管制之交岔路口有紅燈右轉
    行為者，處新臺幣（下同）600元以上1,800元以下罰鍰，並
    記違規點數3點，道路交通管理處罰條例第53條第2項、第63
    條第1項第3款分別定有明文。
二、本件異議人即受處分人乙○○，於民國96年12月09日上午11
    時47分許，駕駛車牌號碼ADA-263 號重型機車，行經有燈光
    號誌管制之臺北市○○○路與忠孝西路之交叉路口時，明知
    其面對遵行方向之號誌係禁止車輛通行，竟不遵守該行車管
    制號誌之指示，逕自駕車闖紅燈違規右轉，適為臺北市政府
    警察局交通大隊第三分隊（下稱原舉發單位）員警即證人甲
    ○○當場攔停，並以受處分人之車輛有「紅燈右轉」之違規
    事實，依違反道路交通管理處罰條例第53條第2 項規定，掣
    單舉發。嗣因受處分人逾越應到案期限（即96年12月24日）
    60日以上始向原處分機關提出申訴，經原處分機關請原舉發
    單位調查結果，仍認受處分人之上開違規行為屬實，原處分
    機關遂以受處分人有「駕車行經有燈光號誌管制之交叉路口
    紅燈右轉」之行為，於97年05月19日依道路交通管理處罰條
    例第53條第2項、第63條第1項第3款（原處分漏引第1項第3
    款）及違反道路交通管理事件統一裁罰標準表之規定，裁處
    受處分人最高額罰鍰1,200元，並記違規點數3點。
三、聲明異議意旨略以：舉發員警所站立位置及視野，無法目睹
    違規事實，伊並無違規，本件舉發純為員警臆測；又因員警
    未依法定方式告知伊到案時間及處所故無法依期限到案，請
    求撤銷原處分云云。
四、按駕駛人駕駛車輛，應遵守道路交通標誌、標線、號誌之指
    示，道路交通管理處罰條例第4條第1項前段定有明文。又車
    輛面對圓形紅燈表示禁止通行，不得超越停止線或進入路口
    ，道路交通標誌標線號誌設置規則第206條第1項第5 款亦有
    明定。訊據受處分人乙○○固不否認有於上開時間，駕駛前
    揭車輛，行經有燈光號誌管制之臺北市○○○路與忠孝西路
    交岔路口之事實，惟辯稱：「警察站的那個地方看不到我有
    無違規，事實上我也沒有違規。」（見本97年06月23日訊問
    筆錄）。經查，本件交通違規舉發過程，業經證人甲○○到
    庭具結證稱：「我站在忠孝橋上快慢分隔島的中間上坡處，
    站在那邊往下可以看到往西寧北路右轉上橋的車輛，中間並
    沒有東西擋住或其他建築，所以我們可以看到她右轉的情形
    ，當時現場也有其他車輛一併違規，我攔下後有告訴他們違
    規事實，受處分人是第一個被舉發的。我跟受處分人拿證件
    後用電腦開單，單子列印出來後連同證件一併拿給駕駛人，
    但駕駛人證件拿了後就直接騎車走了，現場都沒有問。我們
    有跟他說要簽名，但是他沒有簽，單子也沒有拿就走了。」
    （見本97年06月23日訊問筆錄），另有證人當庭繪製之現場
    相關位置圖一份附卷可稽。本院參諸證人甲○○與受處分人
    之間不僅未有任何怨隙，且素不相識，衡情證人應無設詞攀
    誣，或虛構違規事實陷害受處分人之理，況員警執行公務時
    ，本身即受有行政懲處責任之監督，且其到庭具結作證，更
    以偽證罪之刑事責任擔保其證言之真實性，是上開證人所為
    之證詞，堪可採信。又證人於本院調查時亦證述所站位置雖
    看不到西寧北路的號誌，然伊係以忠孝西路的綠燈判斷，蓋
    若綠燈亮，即西寧北路紅燈，且為避免有號誌變換爭議，伊
    於綠燈亮10秒後才開始取締等語（見本97年06月23日訊問筆
    錄），參引卷附現場地圖，該處為交叉路口，依二時向號誌
    設置，忠孝西路向之號誌為綠燈時，西寧北路向之號誌應即
    為紅燈，而員警亦待號誌轉換相當時間後始認定違規行為，
    且舉發當時為白天近午，以肉眼辨識現場號誌應無困難，由
    此可見，證人合於舉發法定程序，並無瑕疵。至於受處分人
    辯稱員警未告知伊到案時間及處所致其無法依期限到案一節
    ，受處分人既表示自己並未違規而未拿舉發通知單即離開（
    見本97年06月23日訊問筆錄），是異議人拒收受舉發通知單
    之事實明確，自應承擔逾期未到案加重罰鍰之後果。從而，
    受處分人駕駛上開車輛自西寧北路右轉時，後方忠孝西路之
    交通號誌既為綠燈，依該交岔路口號誌之設計，則受處分人
    應屬於紅燈亮起時右轉無誤，故受處分人本應遵守交通號誌
    之指示而禁止通行，卻仍無視交通號誌，執意右轉繼續行駛
    ，已足認受處分人有可歸責事由。從而，本件事證明確，受
    處分人於上開時、地違規之事實，應堪以認定。
五、綜上所述，受處分人於前揭時、地，駕車行經有燈光號誌管
    制之交岔路口有紅燈右轉闖紅燈之違規事實，至為明確，且
    受處分人已逾越應到案期限60日以上。從而，原處分機關依
    道路交通管理處罰條例第53條第1項、第63條第1項第3 款（
    處分書漏載第1項第3款）及違反道路交通管理事件統一裁罰
    基準表規定，裁處受處分人最高額罰鍰1,200 元，並記違規
    點數3 點，於法核無違誤，是本件受處分人之異議為無理由
    ，應予駁回。
據上論斷，應依道路交通案件處理辦法第19條，裁定如主文。
中    華    民    國    97    年    6     月    30    日
                  交通法庭    法  官  賴秀蘭
以上正本證明與原本無異。
如不服本裁定，應於送達後5日內，向本院提出抗告狀。
                              書記官  游秀珠
中    華    民    國    97    年    7     月    8     日


司法院資訊處製作；財團法人民間司法改革基金會備份。
